【裁判字號】    90,訴,963
【裁判日期】    901015
【裁判案由】    清償借款
【裁判全文】
臺灣彰化地方法院民事判決  九十年度訴字第九六三號
    原      告  亞太商業銀行股份有限公司
    法定代理人  甲○○
    訴訟代理人  丙○○
    被      告  乙○○
右當事人間請求清償借款事件，本院判決如左：
    主      文
被告應給付原告新台幣壹佰萬元及自民國八十九年十一月二十一日起至清償日止，按
年息百分之七．九九五計算之利息，暨自民國八十九年十二月二十二日起至清償日止
，其逾期在六個月以內者，按上開利率百分之十，其逾期在六個月以上者，按上開利
率百分之二十計付之違約金。
訴訟費用由被告負。
    事      實
甲、原告方面：
一、聲明：求為判決如主文所示。
二、陳述：
    緣訴外人簡靜蘭以被告乙○○為連帶保證人，於民國八十四年十二月二十一日向
    原告借款新台幣（下同）一百萬元，約定借款期限一年（八十四年十二月二十一
    日至八十五年十二月二十一日），利率現為百分之七‧九九五，如本息遲延履行
    ，除上開利息外，其逾期在六個月以內者，按上開利率百分之十，其逾期在六個
    月以上者，按上開利率百分之二十計付之違約金，詎訴外人簡靜蘭迄今仍未償還
    借款，已被財政部列為逾期借款，視為全部到期，且簡靜蘭之帳戶並不足以清償
    上開債務，故向被告求償，至於被告所稱自簡靜蘭帳戶內有扣一筆七千八百二十
    五元，是清償十一月份之利息及違約金，惟自八十九年十一月二十一日起即未受
    償，爰訴請判決如聲明所示。
三、證據：提出放款借據影本一件、放款交易明細分類帳影本一件等為證。
乙、被告方面：
一、聲明：求為判決駁回原告之訴。
二、陳述：
    依新修正民法第二百四十七條之一規定，依照當事人一方預定用於同類契約之條
    款而訂定之契約，為左列各款之約定，按其情形顯失公平者，該部分約定無效：
    一、免除或減輕預定契約條款之當事人之責任者。二、加重他方當事人之責任者
    。三、使他方當事人拋棄權利或限制其行使權利者。四、其他於他方當事人有重
    大不利益者。又就定有期限之債務為保證者，如債權人允許主債務人延期清償時
    ，保證人除對於其延期已為同意外，不負保證責任，民法第七百五十五條所明定
    。依債編施行法第十七條規定，新修正民法第二百四十七條之一規定，於修正施
    行前訂定之契約亦適用之，從施行法第三十三條亦規定修正之第七百三十九條之
    一於修正施行前成立之保證亦適用之，本件原告一再延期主債務人清償均未經被
    告同意，依民法第七百五十五條規定可免除保證責任，且被告只保證一年，主債
    務人在亞太銀行內之帳戶尚有額款可扣，是原告自己不扣，而主債務人帳戶在八
    十九年十二月七日有被原告扣一筆七千八百二十五元，原告依先向主債務人求償
    。
三、證據：提出活期儲蓄存款存摺影本一件為證。
    理      由
一、原告主張訴外人簡靜蘭以被告乙○○為連帶保證人，於八十四年十二月二十一日
    向原告借款新台幣（下同）一百萬元，約定借款期限一年，利率現為百分之七‧
    九九五，如本息遲延履行，除上開利息外，其逾期在六個月以內者，按上開利率
    百分之十，其逾期在六個月以上者，按上開利率百分之二十計付之違約金之事實
    ，為被告所不爭執，且有放款借據可稽，自堪信為真實。
二、又原告主張被保證人簡靜蘭迄今仍未償還借款，已被財政部列為逾期借款，視為
    全部到期，且簡靜蘭之帳戶並不足以清償上開債務，故請求被告負保證之責等語
    ，則為被告所否認，辯稱：其僅保證一年期間而已，原告一再延期主債務人清償
    均未經被告同意，依民法第七百五十五條規定可免除保證責任等語。經查：原告
    主張上開事實，有放款交易明細分類帳可證，被告雖辯稱其保證期間僅為一年而
    已，然契約上所載一年期間係指借款期間而非保證期間，有放款借據可稽，此外
    並無其他任何有關保證期間之約定，故被告所辯，尚屬無據，難以採信；又被告
    所辯原告一再延期主債務人清償均未經被告同意，依民法第七百五十五條規定可
    免除保證責任云云，此為原告所否認，被告復未能舉證以實其說，要難採信。被
    告雖主張主債務人在亞太銀行內之帳戶尚有額款可扣，原告應先向主債務人求償
    ，是原告自己不扣，且主債務人帳戶在八十九年十二月七日有被原告扣一筆七千
    八百二十五元等語，惟查：主債務人之財產不足以清償債務之事實，有被告所提
    出之簡靜蘭活期儲蓄存款存摺為佐，該帳戶存款餘額僅剩五萬零八百六十一元，
    顯不足以清償一百萬元之債務，故依民法第七百四十六條之規定，原告自得向被
    告請求負保證人清償之責；至於被告所稱主債務人帳戶在八十九年十二月七日有
    被原告扣一筆七千八百二十五元之事實，此係用以清償八十九年十月二十一日至
    同年十一月二十一日間之利息及違約金，有放款交易明細分類帳可稽，而原告係
    請求自十一月二十一日以後之利息及十二月二十二日以後之違約金，並無重複請
    求之問題，故被告所辯，均無礙於原告上開請求權之行使，自堪認原告之主張為
    真實。
三、另被告主張依新修正民法第二百四十七條之一規定，依債編施行法第十七條規定
    ，於修正施前訂定之契約亦適用之，故本件有上開條文適用等語。惟按當事人主
    張有利於己之事實者，就其事實有舉證之責任，民事訴訟法第二百七十七條定有
    明文，故被告如欲主張契約無效，自應就契約有何約定顯失公平之情形，負舉證
    責任，然本件被告並未能就此部分舉證證明，故被告之主張，亦難採信。
四、從而，原告依據連帶保證之法律關係，訴請判決如主文所示，即為有理由，應予
    准許。
據上論結：本件原告之訴為有理由，爰依民事訴訟法七十八條，判決如主文。
中      華      民      國    九十    年      十      月     十五       日
                                臺灣彰化地方法院民事第三庭
~B法      官  陳弘仁
右正本證明與原本無異。
如不服本判決，應於判決送達後廿日之不變期間內，向本院提出上訴狀。
~B法院書記官  卓俊杰
中      華      民      國    九十    年      十      月     十五       日


司法院資訊處製作；財團法人民間司法改革基金會備份。
